臺灣桃園地方法院刑事判決  
110年度交訴字第33號
公  訴  人  臺灣桃園地方檢察署檢察官
被      告  羅仁榮


上列被告因公共危險案件，經檢察官提起公訴（110年度偵字第5
314號），本院判決如下：
    主  文
羅仁榮犯駕駛動力交通工具發生交通事故致人傷害逃逸罪，處有
期徒刑陸月，如易科罰金，以新臺幣壹仟元折算壹日。
    事  實
羅仁榮於民國109年10月24日下午1時許，駕駛車牌號碼0000-00
號自用小客車，沿桃園市平鎮區金陵路4段（起訴書誤載為桃園
市平鎮區金陵路3段，應予更正）往中壢方向行駛，行經桃園市
平鎮區金陵路4段、金陵路3段與金陵路3段273巷、266巷之四岔
交岔路口（起訴書誤載為桃園市平鎮區金陵路3段273巷路口，應
予更正）時，本應注意轉彎車應讓直行車先行，而依當時天候晴
、日間自然光線、柏油路面乾燥無缺陷、道路無障礙物且視距良
好，並無任何不能注意之情形，竟疏未注意及此，貿然右轉彎，
適有邱春香騎乘車牌號碼000-000號普通輕型機車（起訴書誤載
為普通重型機車，應予更正），亦沿桃園市平鎮區金陵路4段同
向行駛於機車優先道上（起訴書誤載為由金陵路3段273巷往中壢
方向駛至，應予更正），亦疏未注意車前狀況及兩車並行之間隔
並隨時採取必要之安全措施而貿然直行駛入前揭交岔路口，因而
撞擊羅仁榮所駕駛前揭自用小客車之右側車身，致邱春香人車倒
地而受有胸椎第十二節骨折、左肘擦挫傷、左踝挫擦傷、左下背
及左髖挫傷之傷害（起訴書誤載為胸椎第十二節骨折、左手肘、
左踝、左下背及左髖挫傷之傷害，應予更正。羅仁榮所涉過失傷
害部分未據告訴及起訴）。詎羅仁榮明知駕駛動力交通工具發生
交通事故致邱春香受有前揭傷害，竟基於駕駛動力交通工具發生
交通事故致人傷害逃逸之犯意，未停留在現場、亦未通知警察機
關處理、協助邱春香就醫、對事故現場為必要之處置，隨即駕駛
前揭自用小客車離開現場而逃逸。
    理  由
壹、程序部分
    本判決下述所引用被告羅仁榮以外之人於審判外之陳述，檢
    察官及被告於本院審判期日調查證據時，對於該等證據之證
    據能力均無爭執（見本院110年度交訴字第33號卷【下稱本
    院卷】第60至63頁），且迄於言詞辯論終結前亦未聲明異議
    ，本院審酌上開言詞、書面陳述及作成時之情況，尚無違法
    不當及證明力明顯過低之瑕疵，而認為以之作為證據應屬適
    當，依刑事訴訟法第159條之5第2項、第1項規定，均有證據
    能力。
貳、實體部分
一、認定事實所憑之證據及理由：
    訊據被告羅仁榮固坦承有於上開時間駕駛前揭自用小客車行
    經前揭交岔路口右轉駛入桃園市平鎮區金陵路3段273巷行駛
    ，惟矢口否認有何上開駕駛動力交通工具發生交通事故致人
    傷害逃逸之犯行，辯稱：我不知道有與被害人邱春香所騎乘
    前揭普通輕型機車發生交通事故，我當時駕駛前揭自用小客
    車要右轉時，我有感覺車子有跳動、晃動一下，因為現場道
    路右邊有一條車行反覆輾壓所致凹陷深溝，我以為我所駕駛
    前揭自用小客車係因行經該條深溝才導致跳動、晃動的，且
    因當時我所駕駛前揭自用小客車後座有搭載一籃地瓜，所以
    我有踩煞車停頓一下以查看所搭載地瓜有無異樣後，才駕駛
    前揭自用小客車離開現場云云。惟查：
　㈠被告有於上開時間駕駛前揭自用小客車行經前揭交岔路口與
    被害人所騎乘前揭普通輕型機車發生碰撞，被害人因而人車
    倒地，被告並未停留在現場、亦未通知警察機關處理、協助
    被害人就醫、對事故現場為必要之處置，隨即駕駛前揭自用
    小客車離開現場等情，業據證人即被害人於警詢及本院審判
    中證述明確（見臺灣桃園地方檢察署110年度偵字第5314號
    卷【下稱偵卷】第23至24、41頁；本院卷第55至59頁），且
    被告於警詢、檢察事務官及本院審判中均供承有於上開時間
    駕駛前揭自用小客車行經前揭交岔路口右轉彎駛入桃園市平
    鎮區金陵路3段273巷行駛乙節（見偵卷第11、83頁；本院卷
    第65至66頁），並有桃園市政府警察局平鎮分局道路交通事
    故現場圖、草圖、道路交通事故現場調查報告表㈠㈡各1份、
    現場暨車損照片共14張、現場監視器錄影畫面擷取圖片5張
    、公路監理電子閘門證號查詢機車駕駛人、車號查詢機車車
    籍資料、車輛詳細資料報表、公路監理電子閘門證號查詢汽
    車駕駛人資料各1份、被告於本院審判中所提出之車損照片1
    張在卷可稽（見偵卷第31至35、53至59、61至63、67、69、
    71頁；本院卷第49、73頁），且經本院受命法官於準備程序
    勘驗卷附現場監視器錄影畫面影像檔案光碟無訛，此有本院
    受命法官勘驗筆錄暨附件1份附卷可參（見本院卷第23至24
    、29至34頁），是此部分事實，首堪認定。
　㈡又被害人因本案交通事故之發生而受有胸椎第十二節骨折、
    左肘擦挫傷、左踝挫擦傷、左下背及左髖挫傷之傷勢乙節，
    既據被害人於警詢及本院審判中證述在卷（見偵卷第24、41
    頁；本院卷第56頁），並有聯新國際醫院109年10月24日之
    診斷證明書1份在卷可佐（見偵卷第27頁），是上情亦堪以
    認定。
　㈢按汽車（包括機車，下同）行駛至交岔路口，其行進、轉彎
    ，應依下列規定：七、轉彎車應讓直行車先行。汽車行駛時
    ，駕駛人應注意車前狀況及兩車並行之間隔，並隨時採取必
    要之安全措施，道路交通安全規則第102條第1項第7款、第9
    4條第3項定有明文。經查：
　⒈依本院受命法官於準備程序勘驗卷附現場監視器錄影畫面影
    像檔案光碟之勘驗結果為：於影片時間00：00：05（錄影畫
    面時間2020/10/24 12：58：48）時，Ａ車（即前揭自用小客
    車，下同）車速漸慢，於Ａ車右後方之Ｂ車（即前揭普通輕型
    機車，下同）漸駛近Ａ車（如附件圖五）。於影片時間00：0
    0：06（錄影畫面時間2020/10/24 12：58：48）時，Ａ車開
    始往右轉彎欲駛入金陵路3段273巷時，Ｂ車此時駛至Ａ車右後
    方，且Ｂ車車頭已在Ａ車右後輪右方（如附件圖六）。於影片
    時間00：00：06（錄影畫面時間2020/10/24 12：58：49）
    時Ａ車與Ｂ車發生碰撞，Ａ車已右轉彎駛入金陵路3段273巷，
    甲（即被害人，下同）與Ｂ車人車倒地，Ａ車暫停於巷口車道
    上（如附件圖七至圖八）等語，此有卷附前揭本院受命法官
    勘驗筆錄暨附件1份可考。
　⒉參以被害人於警詢時證稱：我當時騎乘前揭普通輕型機車行
    經前揭交岔路口時，被告所駕駛前揭自用小客車右轉出現在
    我前方，我發現時就在我眼前了等語（見偵卷第23、41頁）
    、於本院審判中證稱：發生本案交通事故以前，我沒有注意
    到左前方有被告所駕駛的前揭自用小客車，被告駕駛前揭自
    用小客車突然右轉，我看到時我就來不及煞車了等語（見本
    院卷第55、57至59頁），衡以卷附前揭桃園市政府警察局平
    鎮分局道路交通事故現場圖、草圖、道路交通事故現場調查
    報告表㈠㈡、現場暨車損照片及現場監視器錄影畫面擷取圖片
    ，足見被告駕駛前揭自用小客車駛至前揭交岔路口時，確未
    注意轉彎車應讓直行車先行，即貿然右轉彎，被害人騎乘前
    揭普通輕型機車駛至前揭交岔路口時，亦未注意車前狀況及
    兩車並行之間隔並隨時採取必要之安全措施，即貿然直行駛
    入前揭交岔路口，被害人所騎乘前揭普通輕型機車因而撞擊
    被告所駕駛前揭自用小客車之右側車身，致被害人人車倒地
    等事實，已堪認定。
　⒊被告駕駛前揭自用小客車駛至前揭交岔路口時，本應注意轉
    彎車應讓直行車先行，且依卷附前揭桃園市政府警察局平鎮
    分局道路交通事故現場調查報告表㈠所示當時天候晴、日間
    自然光線、柏油路面乾燥無缺陷、道路無障礙物且視距良好
    ，並無任何不能注意之情形，竟疏未注意及此，於行經前揭
    交岔路口時，未禮讓直行之被害人所騎乘前揭普通輕型機車
    先行，即貿然右轉彎，被害人所騎乘前揭普通輕型機車因而
    撞擊被告所駕駛前揭自用小客車，致被害人人車倒地並受有
    前揭傷勢，則被告對此當有過失甚明。又被害人騎乘前揭普
    通輕型機車駛至前揭交岔路口時，並未注意車前狀況及兩車
    並行之間隔並隨時採取必要之安全措施，即貿然直行駛入前
    揭交岔路口，因而撞擊被告所駕駛前揭自用小客車，致己人
    車倒地並受有前揭傷勢，亦與有過失。至被告於檢察事務官
    詢問時辯稱：是被害人來撞我，並不是我肇事云云（見偵卷
    第84頁）、於本院準備程序中辯稱：是被害人從我右後方追
    撞我車尾，我是被撞的，我沒有肇事，被害人才是肇事云云
    （見本院卷第22至23頁），依上說明，均無理由，尚難憑採
    。
　⒋被害人既因本案交通事故之發生而受有前揭傷勢，被告之過
    失駕車行為與被害人所受傷害之結果間，具有相當因果關係
    無訛。
　㈣被告雖以前詞辯稱主觀上不知本案交通事故之發生，並無駕
    駛動力交通工具發生交通事故致人傷害逃逸之犯意云云。經
    查：
　⒈依本院受命法官於準備程序勘驗卷附現場監視器錄影畫面影
    像檔案光碟之勘驗結果為：於影片時間00：00：06（錄影畫
    面時間2020/10/24 12：58：49）時Ａ車與Ｂ車發生碰撞，Ａ車
    已右轉彎駛入金陵路3段273巷，甲與Ｂ車人車倒地，Ａ車暫停
    於巷口車道上（如附件圖七至圖八）。於影片時間00：00：
    13（錄影畫面時間2020/10/24 12：58：56）時，Ａ車起駛往
    畫面上方駛離事故現場，僅剩甲、Ｂ車仍倒在事故現場（如
    附件圖九至圖十一）等語，此有卷附前揭本院受命法官勘驗
    筆錄暨附件1份可參，參以被告於檢察事務官詢問時供稱：
    因為我載地瓜有晃動，有異常，所以我才停車等語（見偵卷
    第99頁）、於本院準備程序中供稱：我車子有晃動一下，車
    子晃動的時候我有踩一下煞車等語（見本院110年度審交訴
    字第65號卷【下稱審交訴卷】第38頁）、於本院審判中供稱
    ：我有踩一下煞車，因為有震動，我看地瓜沒有怎樣，就開
    走了等語（見本院卷第66頁），均供承本案交通事故發生後
    有踩煞車暫停乙節，是本案交通事故發生後，被告駕駛前揭
    自用小客車暫停在前揭交岔路口之時間有6秒以上，後始再
    起駛而駛離事故現場，此段期間被告均未下車等情，堪以認
    定。至被害人雖於警詢時證稱：本案交通事故發生後，被告
    就慢慢開過去，我以為被告要靠邊停，結果被告就離開了等
    語（見偵卷第23頁）、於本院審判中證稱：本案交通事故發
    生後，被告緩慢地離開，只有碰撞時被告的車有稍微停一下
    約1、2秒等語（見本院卷第58至59頁），然要與本院受命法
    官於準備程序勘驗卷附現場監視器錄影畫面影像檔案光碟之
    勘驗結果未合，是被害人此部分證述，要難採信。
　⒉參諸被告於警詢時供稱：我當時認為是我後座的東西發生碰
    撞，我有稍微看一下等語（見偵卷第12頁）、於檢察事務官
    詢問時供稱：我有感覺車子有晃動，有異常，我才停車，回
    頭看沒怎樣，我才又開走等語（見偵卷第84、99頁）、於本
    院準備程序中供稱：我當時右轉時，車子經過跳動，車子跳
    動、晃動的時候我有踩一下煞車往後、回頭查看一下等語（
    見審交訴卷第38頁；本院卷第22頁）、於本院審判中供稱：
    右轉過程中我的車子有跳動、晃動，我有踩一下煞車，看一
    下地瓜沒有怎樣，我就開走了等語（見本院卷第66頁），是
    被告自始均供承本案交通事故發生時主觀上有感覺所駕駛前
    揭自用小客車有跳動或晃動之情，更因而暫停回頭查看，加
    以依卷附前揭車損照片所示被告所駕駛前揭自用小客車及被
    害人所騎乘前揭普通輕型機車車損情形所示當時撞擊之力道
    ，衡以前述本案交通事故發生後，被害人人車倒地，被告駕
    駛前揭自用小客車暫停在前揭交岔路口之時間有6秒以上，
    後始再起駛而駛離事故現場，此段期間被告均未下車等情，
    是綜衡上開各節，被告於本案交通事故發生後，主觀上當係
    明知駕駛動力交通工具發生交通事故致邱春香受有前揭傷害
    乙節，然被告卻未停留在現場、亦未通知警察機關處理、協
    助邱春香就醫、對事故現場為必要之處置，旋即駕駛前揭自
    用小客車離開現場而逃逸，則被告主觀上確係基於駕駛動力
    交通工具發生交通事故致人傷害逃逸之犯意所為，已堪認定
    。
　⒊至被告雖以前詞辯稱主觀上不知本案交通事故之發生，並無
    駕駛動力交通工具發生交通事故致人傷害逃逸之犯意云云。
    然依卷附前揭桃園市政府警察局平鎮分局道路交通事故現場
    調查報告表㈠、現場照片所示前揭交岔路口柏油路面平整並
    無缺陷乙節，顯見並無被告前揭所辯在道路右邊有一條車行
    反覆輾壓所致凹陷深溝之情甚明，從而被告辯稱駕駛前揭自
    用小客車要右轉時有感覺車子有跳動、晃動，然主觀上以為
    係因行經該條深溝才導致跳動的云云，當係犯後卸責之飾詞
    ，並不足採。
　㈤綜上所述，本案事證明確，被告犯行洵堪認定，應予依法論
    科。
二、論罪科刑：
　㈠按行為後法律有變更者，適用行為時之法律。但行為後之法
    律有利於行為人者，適用最有利於行為人之法律，刑法第2
    條第1項定有明文。查被告羅仁榮行為後，刑法第185條之4
    於110年5月28日依司法院釋字第777號解釋意旨修正公布，
    並自同年月30日生效施行，修正前原規定：「駕駛動力交通
    工具肇事，致人死傷而逃逸者，處1年以上7年以下有期徒刑
    」修正後則規定：「駕駛動力交通工具發生交通事故，致人
    傷害而逃逸者，處6月以上5年以下有期徒刑；致人於死或重
    傷而逃逸者，處1年以上7年以下有期徒刑。犯前項之罪，駕
    駛人於發生交通事故致人死傷係無過失者，減輕或免除其刑
    。」本條規定修正後將「肇事」修正為「發生交通事故」，
    以符合法律明確性原則，另就法益侵害之結果為傷害、重傷
    或死亡之情形，分別規定其刑度，以符憲法罪刑相當原則，
    並增訂第2項規定，就犯同條第1項之罪之駕駛人，於發生交
    通事故致人死傷係無過失者，予以規定減輕或免除其刑，以
    符合憲法比例原則之要求。被告對於本案交通事故之發生具
    有過失，並致告訴人因而受有胸椎第十二節骨折、左肘擦挫
    傷、左踝挫擦傷、左下背及左髖挫傷之傷害，業如前述，則
    於駕駛動力交通工具發生交通事故，致人死傷而逃逸之情形
    ，修正後規定之法定刑較修正前為輕，經比較修正前後之規
    定，顯然修正後規定較有利於被告，依刑法第2 條第1 項但
    書之規定，應適用被告行為後即修正後刑法第185條之4第1
    項前段之規定論處。
　㈡核被告羅仁榮所為，係犯刑法第185條之4第1項前段之駕駛動
    力交通工具發生交通事故致人傷害逃逸罪。又被告對於本案
    交通事故之發生具有過失，已如前述，自無刑法第185條之4
    第2項減輕或免除其刑規定之適用，附此敘明。
　㈢爰以行為人之責任為基礎，審酌被告駕駛前揭自用小客車行
    經前揭交岔路口時，竟疏未注意轉彎車應讓直行車先行即貿
    然右轉彎，因而與被害人所騎乘前揭普通輕型機車發生交通
    事故並致被害人受有前揭傷勢，且發生交通事故後，未停留
    在現場、亦未通知警察機關處理、協助被害人就醫、對事故
    現場為必要之處置，旋即駕駛前揭自用小客車離開現場而逃
    逸，漠視被害人生命、身體所遭受之危險，顯不可取，然衡
    酌被害人所受前揭傷勢、對於本案交通事故之發生亦與有過
    失、依被害人於檢察事務官詢問及本院審判中所述被告已與
    被害人和解並賠償所受損害（見偵卷第89頁；本院卷第51頁
    ）及依卷附臺灣高等法院被告前案紀錄表所示被告之品行等
    情，兼衡被告犯罪後之態度及其於警詢時自述無業、家庭經
    濟小康之生活狀況、專科畢業之智識程度（見偵卷第11頁）
    等一切情狀，量處如主文所示之刑，並諭知易科罰金之折算
    標準，以示懲儆。
據上論斷，應依刑事訴訟法第299條第1項前段，刑法第2條第1項
但書、第185條之4第1項前段、第41條第1項前段，判決如主文。
本案經檢察官楊挺宏提起公訴，檢察官王珽顥到庭執行職務。
中　　華　　民　　國　　111 　年　　1 　　月　　18　　日
                  刑事第三庭　審判長法　官　謝順輝
                                    法  官  呂秉炎
                                    法  官　陳柏嘉
以上正本證明與原本無異。
如不服本判決應於收受判決後20日內向本院提出上訴書狀，並應
敘述具體理由。其未敘述上訴理由者，應於上訴期間屆滿後20日
內向本院補提理由書(均須按他造當事人之人數附繕本)「切勿逕
送上級法院」。 
　　　　　　　　　　　　　　　書記官　鍾宜君
中　　華　　民　　國　　111 　年　　1 　　月　　18　　日

附錄本案論罪科刑法條全文：
中華民國刑法第185條之4
駕駛動力交通工具發生交通事故，致人傷害而逃逸者，處6月以
上5年以下有期徒刑；致人於死或重傷而逃逸者，處1年以上7年
以下有期徒刑。
犯前項之罪，駕駛人於發生交通事故致人死傷係無過失者，減輕
或免除其刑。